臺灣桃園地方法院刑事簡易判決　　　　 99年度審簡字第512號
公　訴　人　臺灣桃園地方法院檢察署檢察官
被　　　告　王立澄
　　　　　　黃元鈞
　　　　　　林志忠
　　　　　　賴清祥
上列被告因詐欺案件，經檢察官提起公訴（99年度偵字第11246
號），被告自白犯罪，本院認為宜以簡易判決處刑，爰不經通常
審判程序，逕以簡易判決處刑如下：
    主    文
王立澄幫助意圖為自己不法之所有，以詐術使人將本人之物交付
，處有期徒刑肆月，減為有期徒刑貳月，如易科罰金，以銀元參
佰元即新臺幣玖佰元折算壹日。緩刑貳年。
黃元鈞幫助意圖為自己不法之所有，以詐術使人將本人之物交付
，處有期徒刑肆月，減為有期徒刑貳月，如易科罰金，以銀元參
佰元即新臺幣玖佰元折算壹日。緩刑肆年。
林志忠幫助意圖為自己不法之所有，以詐術使人將本人之物交付
，累犯，處有期徒刑肆月，減為有期徒刑貳月，如易科罰金，以
銀元參佰元即新臺幣玖佰元折算壹日。
賴清祥幫助意圖為自己不法之所有，以詐術使人將本人之物交付
，處有期徒刑參月，減為有期徒刑壹月又拾伍日，如易科罰金，
以銀元參佰元即新臺幣玖佰元折算壹日。
    事實及理由
一、林志忠前於民國92年間因施用毒品等案件，經本院以92年度
    訴字第1140號判決分別判處有期徒刑8 月、3 月，應執行有
    期徒刑10月確定，於93年11月4 日縮刑期滿執行完畢。而王
    立澄、黃元鈞、林志忠、賴清祥均明知將金融帳戶交付不明
    人士使用，有被犯罪集團利用作為詐欺取財轉帳匯款等犯罪
    工具之可能，竟仍基於縱生此結果亦不違背其本意之幫助詐
    欺取財犯意，於附表交付帳戶之時間及地點欄所示時間、地
    點，將附表所示開戶人、帳號欄所示之帳戶存摺、提款卡及
    密碼，交予詐欺集團成員使用。嗣該詐欺集團成員意圖為自
    己不法之所有，於附表詐騙時間、方式及金額欄所示之時間
    撥打電話予邱麒融、張文忠及楊士平等人，使邱麒融等人陷
    於錯誤，依對方指示分別匯款( 匯款金額詳如附表所載)至
    王立澄等人之帳戶後，旋遭詐騙集團成員提領一空。案經臺
    灣桃園地方法院檢察署檢察官自動簽分偵查起訴。
二、上揭犯罪事實，業據被告王立澄、黃元鈞、林志忠及賴清祥
    於本院審理時均坦承不諱，核與證人即被害人邱麒融、張文
    忠、楊士平及證人陳美智分別於警詢、檢察官訊問時證述之
    情節相符，並有臺灣郵政股份有限公司97年5 月8 日儲字第
    0970711806號函暨函附王立澄開立之帳號第00000000000000
    號及黃元鈞開立之帳號第00000000000000號帳戶基本資料及
    歷史交易清單、臺北富邦銀行大湳分行98年4 月13日北富邦
    銀湳字第88號函暨函附林志忠開立之帳號第000000000000號
    帳戶基本資料及交易往來明細、自動櫃員機交易明細單、臨
    櫃匯款單、國泰世華銀行自動櫃員機客戶交易明細表、國泰
    世華商業銀行中壢分行95年3 月27日（95）國世銀中壢字第
    0348號函暨函附陳美智開立之帳號第000000000000號帳戶基
    本資料及交易往來明細表、國泰世華商業銀行桃園分行95年
    3 月27日（95）國世銀桃園字第180 號函暨函附賴清祥開立
    之帳號第000000000000號帳戶基本資料及交易往來明細表財
    團法人金融聯合徵信中心通報案件紀錄資訊等在卷可稽，足
    認被告四人之任意性自白與事實相符，堪以採信。本件事證
    明確，被告四人犯行堪以認定，均應依法論科。
三、按刑法業於95年7 月1 日施行，修正後刑法第2 條第1 項之
    規定：「行為後法律有變更者，適用行為時之法律。但行為
    後之法律有利於行為人者，適用最有利於行為人之法律」，
    係規範行為後法律變更所生新舊法比較適用之準據法，於新
    法施行後，應適用新法第2 條第1 項之規定，為「從舊從輕
    」之比較；比較時應就罪刑有關之共犯、未遂犯、想像競合
    犯、牽連犯、連續犯、結合犯，以及累犯加重、自首減輕暨
    其他法定加減原因（如身分加減）與加減例等一切情形，綜
    其全部罪刑之結果而為比較（最高法院95年第8 次刑事庭會
    議決議參照）。查被告行為後，有下列規定之修正：
  (一)罰金刑之計算單位及處罰部分：刑法施行法增訂第1 條之1
    ：「中華民國94年1 月7 日刑法修正施行後，刑法分則編所
    定罰金之貨幣單位為新臺幣。94年1 月7 日刑法修正時，刑
    法分則編未修正之條文定有罰金者，自94年1 月7 日刑法修
    正施行後，就其所定數額提高為三十倍。但72年6 月26日至
    94 年1月7 日新增或修正之條文，就其所定數額提高為三倍
    。」，則刑法第339 條第1 項規定之罰金部分，應認亦隨同
    修正。因罰金罰鍰提高標準條例已廢止，且刑法施行法第1
    條之1 僅係規範如何將刑法分則罰金刑之單位由「銀元」轉
    換為「新臺幣」，未就各該分則之實際內涵加以變更，故就
    修正之罰金刑最高度部分，不生新舊法比較問題而應直接適
    用裁判時法。惟因修正後刑法第33條第5 款已將罰金刑科處
    1 元以上調整為新臺幣1 千元以上，以百元計算之，經比較
    修正前後規定之罰金刑，就修正之罰金刑最低度部分，行為
    時法較有利於被告。
  (二)易科罰金之折算標準部分：如依修正前刑法第41條第1 項及
    廢止前罰金罰鍰提高標準條例第2 條之規定，應以銀元3 百
    元即新臺幣9 百元折算1 日，惟若依修正後刑法第41條第1
    項前段（原罰金罰鍰提高標準條例第2 條已同時刪除）之規
    定，應以新臺幣1 千元、2 千元或3 千元折算1 日，二者相
    較之下，應以修正前之規定較有利於被告。
  (三)幫助犯部分：修正前刑法第30條規定為：「幫助他人犯罪者
    ，為從犯。雖他人不知幫助之情者，亦同。從犯之處罰，得
    按正犯之刑減輕之。」，修正後刑法第30條規定則為：「幫
    助他人實行犯罪行為者，為幫助犯。雖他人不知幫助之情者
    ，亦同。幫助犯之處罰，得按正犯之刑減輕之」，揆諸本條
    之規定，僅係將「從犯」修正為「幫助犯」，而本案被告幫
    助他人犯本案之犯行，係屬幫助他人犯罪行為之從犯，則適
    用修正前或修正後之刑法第30條規定論處，對被告而言並無
    有利或不利之情形。換言之，即無比較適用之問題，非修正
    後刑法第2 條所指之法律有變更，應依一般法律適用原則，
    適用裁判時法。
  (四)累犯部分：刑法第47條有關累犯規定，修正前規定「受有期
    徒刑之執行完畢，或受無期徒刑或有期徒刑一部之執行而赦
    免後，五年以內再犯有期徒刑以上之罪者，為累犯，加重本
    刑至二分之一。」修正後則規定「受徒刑之執行完畢，或一
    部之執行而赦免後，五年以內故意再犯有期徒刑以上之罪者
    ，為累犯，加重本刑至二分之一」，現行刑法將累犯之要件
    限縮至須「故意」再犯始有累犯之適用。被告陳文川係故意
    再犯本案之罪，不論依新舊法規定均成立累犯，並無「有利
    或不利」之情形，自無依刑法第2 條第1 項規定新舊法比較
    適用問題，而應逕行適用裁判時法。
  (五)緩刑部分：因緩刑屬刑罰權執行之規範事項，並非刑罰權形
    成之規範事項，其宣告應適用修正後刑法第74條之規定，無
    庸為修正前後法律之比較（最高法院95年第8 次刑事庭會議
    決議意旨參照）。
三、查金融存款帳戶，屬於個人財產權益，其與儲戶存摺、印章
    、提款卡相結合，專屬性、私密性更高，除非本人或與本人
    具密切之關係者，難認有何理由可自由使用私人之存摺、印
    鑑及提款卡，一般人亦均有應妥善保管上開物件，防止被他
    人冒用之認知。且近來詐欺集團犯案每每利用人頭帳戶為其
    犯罪工具，若任意提供自己帳戶及其相關物件資料予不明人
    士使用，將有遭他人作為詐欺犯罪時，非正當資金進出之用
    之不法用途，此為具有社會生活經驗之成年人所得認識，本
    件被告四人任意交付其存款簿、提款卡予不認識之人，即有
    以己帳戶供他人作為詐欺犯罪時使用之未必故意甚明。惟被
    告四人僅提供其帳戶之相關物件，為他人之詐欺取財犯行提
    供助力，尚無以自己實施詐欺犯罪之意思，而與他人有詐欺
    犯罪之犯意聯絡，或有直接參與詐欺犯罪構成要件行為之分
    擔情事，尚非共同正犯。按刑法上之幫助犯，係對於犯罪與
    正犯有共同之認識，而以幫助之意思，對於正犯資以助力，
    而未參與實施犯罪之行為者而言（最高法院75年度台上字第
    1509號、88年度台上字第1270號判決意旨參照）；是以，如
    未參與實施犯罪構成要件之行為，僅係出於幫助之意思提供
    助力，即屬幫助犯，而非共同正犯。查本件被告王立澄、黃
    元鈞、林志忠及賴清祥等四人均基於幫助之犯意，提供金融
    機構帳戶之存款簿、提款卡及密碼予不詳之詐騙集團成員對
    上開被害人施用詐術，使被害人陷於錯誤而匯款至被告等所
    申辦之帳戶內，並由該詐騙集團成員以被告提供之提款卡領
    取款項。是核被告四人所為，均係犯刑法第30條第1 項前段
    、第339 條第1 項詐欺取財罪之幫助犯。被告四人幫助他人
    犯前開罪名，均依刑法第30條第2 項之規定，幫助犯之處罰
    ，得按正犯之刑減輕之。被告林志忠有如事實欄一所載之犯
    罪科刑及執行完畢紀錄，此有臺灣高等法院被告前案紀錄表
    在卷可按，其於有期徒刑執行完畢後，於5 年以內故意再犯
    本件最重本刑為有期徒刑以上之罪，為累犯，應依刑法第47
    條第1 項之規定加重其刑，其刑有加重及減輕事由，依法應
    先加後減之。爰分別審酌被告四人提供帳戶予詐騙集團使用
    ，所為已影響社會正常交易安全，增加被害人尋求救濟之困
    難，並使犯罪之追查趨於複雜，其犯罪動機及犯後態度尚佳
    等一切情狀，分別量處如主文所示之刑，以示懲儆。查本件
    被告四人犯罪時間，均係在96年4 月24日之前，合於中華民
    國九十六年罪犯減刑條例第2 條第1 項第3 款規定之減刑條
    件，爰各減其宣告刑二分之一如主文所示，並依修正前刑法
    第41條第1 項前段及廢止前罰金罰鍰提高標準條例第2 條之
    規定，諭知易科罰金之折算標準。末查被告王立澄未曾因故
    意犯罪受有期徒刑以上刑之宣告；又被告黃元鈞因故意犯罪
    受有期徒刑以上之宣告，於86年11月16日執行完畢，5 年內
    未曾因故意犯罪受有期徒刑以上刑之宣告，此有臺灣高等法
    院被告前案紀錄表2 份在卷可憑，念其二人因短於思慮，致
    罹本罪，經此刑之教訓，自當知所警惕，而無再犯之虞，本
    院綜核各情，認前開對被告二人所宣告之刑，以暫不執行為
    適當，爰各併予宣告緩刑2 年、4 年，以啟自新。至被告渠
    等上開名義上或占有之存摺、提款卡，雖為供犯罪所用之物
    ，然因被告業已交付詐欺集團使用，非屬被告所有之物，且
    未扣案，亦非違禁物，爰不予宣告沒收，附此敘明。
四、依刑事訴訟法第449 條第2 項、第3 項、第454 條第1 項，
    刑法第2 條第1 項前段、第30條、第47條第1 項、第74條第
    1 項第1 款、第2 款，行為時刑法第339 條第1 項，修正前
    刑法第41條第1 項前段，廢止前罰金罰鍰提高標準條例第2
    條，中華民國九十六年罪犯減刑條例第2 條第1 項第3 款、
    第7 條、第9 條，逕以簡易判決處刑如主文。
五、如不服本判決，得於判決書送達之翌日起10日內，以書狀敘
    述理由，向本院提出上訴。
中    華    民    國   100    年    2     月    11    日
                        刑事庭  法  官  顏世翠
以上正本證明與原本無異。
如不服本判決，應於判決送達後10日內向本院提出上訴狀（應附
繕本）。
                                書記官  吳忻蒨
中    華    民    國   100    年    2     月    11    日
附錄本案論罪科刑法條：
中華民國刑法第339條第1 項
意圖為自己或第三人不法之所有，以詐術使人將本人或第三人之
物交付者，處 5 年以下有期徒刑、拘役或科或併科 1 千元以下
罰金。
附表
┌─┬────┬────┬────────┬───┬─────────────────┐
│  │ 帳 號  │開戶人  │交付帳戶之時間及│被害人│詐騙時間、方式及金額              │
│  │        │        │地點            │      │                                  │
├─┼────┼────┼────────┼───┼─────────────────┤
│1 │臺灣郵政│王立澄  │94年12月28日至95│邱麒融│於95 年5 月11日，假藉贖失竊車輛之 │
│  │股份有限│        │年3月31日間之某 │      │由，誘使住於桃園縣平鎮市○○街27巷│
│  │公司第00│        │時，在臺灣地區某│      │2 號6 樓之邱麒融陷於錯誤，前往中壢│
│  │00000000│        │不詳地點交付    │      │普仁郵局及中壢建國路郵局，將新臺幣│
│  │6248號帳│        │                │      │（下同）300000、100000元分別轉匯至│
│  │戶      │        │                │      │王立澄所有臺灣郵政股份有限公司（下│
│  │        │        │                │      │稱郵局）帳號第00000000000000號帳戶│
│  │        │        │                │      │、黃元鈞所有郵局帳號第000000000000│
├─┼────┼────┼────────┼───┤41號帳戶。                        │
│2 │臺灣郵政│黃元鈞  │95年3 月30日至95│邱麒融│                                  │
│  │股份有限│        │年5 月11日間之某│      │                                  │
│  │公司第00│        │時，在臺灣地區某│      │                                  │
│  │00000000│        │某不詳地        │      │                                  │
│  │041號戶 │        │                │      │                                  │
│  │        │        │                │      │                                  │
├─┼────┼────┼────────┼───┼─────────────────┤
│3 │臺北富邦│林志忠  │94年12月21日前之│張文忠│於94 年12月21日晚間9 時許，在新竹 │
│  │銀行第71│        │某時，在臺灣地區○      ○市○道五路二段176 號6 樓公司內上網│
│  │00000000│        │某不詳地點交付  │      │，遭詐騙集團佯以援交為名，要求張文│
│  │41號帳戶│        │                │      │忠匯款98,000元到林志忠聯邦商業銀行│
│  │        │        │                │      │股份有限公司帳號第000000000000號之│
│  │        │        │                │      │帳戶內                            │
├─┼────┼────┼────────┼───┼─────────────────┤
│4 │國泰世華│陳美智  │94年12月間，在桃│張文忠│於94 年12月21日晚間9 時許，在新竹 │
│  │商業銀行│（係由賴│園縣中壢市中央西│      │市○道○路○ 段176 號6 樓公司內上網│
│  │中壢分行│清祥交付│路太平洋百貨公司│      │，遭詐騙集團佯以援交為名，要求張文│
│  │帳號第02│他人使用│前，以每本2千元 │      │忠匯款100,085 元到陳美智國泰世華商│
│  │00000000│)       │之代價租借給真實│      │業銀行中壢分行帳號第00000000000 號│
│  │54號    │        │姓名年籍均不詳綽│      │之帳戶內                          │
│  │        │        │號「阿正」之成年│      │                                  │
│  │        │        │男子，並同時交付│      │                                  │
│  │        │        │其前妻陳美智及其│      │                                  │
├─┼────┼────┤本人之國泰世華商├───┼─────────────────┤
│5 │國泰世華│賴清祥  │銀存摺給阿正    │張文忠│於94 年12月21日晚間9 時許，在新竹 │
│  │商業銀行│        │                │      │市○道○路○ 段176 號6 樓公司內上網│
│  │中壢分行│        │                │      │ ，遭詐騙集團佯以援交為名，要求張 │
│  │帳號第03│        │                │      │文忠匯款100,085 元到賴清祥國泰世華│
│  │00000000│        │                │      │商業銀行中壢分行帳號第000000000000│
│  │33 號   │        │                │      │3 號之帳戶內                      │
└─┴────┴────┴────────┴───┴─────────────────┘